【裁判字號】    99,台上,5239
【裁判日期】    990819
【裁判案由】    妨害性自主
【裁判全文】
最高法院刑事判決            九十九年度台上字第五二三九號
上  訴  人  甲○○
上列上訴人因妨害性自主案件，不服台灣高等法院中華民國九十
八年六月九日第二審更審判決（九十八年度上更(一)字第二一二號
，起訴案號：台灣新竹地方法院檢察署九十三年度偵續字第六一
號），提起上訴，本院判決如下：
    主  文
上訴駁回。
    理  由
按刑事訴訟法第三百七十七條規定，上訴於第三審法院，非以判
決違背法令為理由，不得為之。是提起第三審上訴，應以原判決
違背法令為理由，係屬法定要件。如果上訴理由書狀並未依據卷
內訴訟資料，具體指摘原判決不適用何種法則或如何適用不當，
或所指摘原判決違法情事，顯與法律規定得為第三審上訴理由之
違法情形，不相適合時，均應認其上訴為違背法律上之程式，予
以駁回。上訴人甲○○上訴意旨略謂：(一)、Ａ女（基本資料詳卷
）固謂遭受上訴人性侵害，但關於事發之時，房門是否關閉？以
手指或性器或二者兼用？採上下交疊或側身姿勢？有無插入陰道
？Ａ女之兄Ｂ童（姓名詳卷）有無看見或聞得哭、笑？上訴人是
否曾要求不可告訴父親等各節，非但自身陳述先後不一，而且與
Ｂ童所供齟齬；尤以Ａ女處女膜猶完整無缺，豈曾遭插入？陰唇
上既有新傷、滲血，何以未叫痛？Ｂ童竟謂因上訴人摸Ａ女下體
，Ａ女怕癢而笑，嗣復翻稱無聽得任何聲音等語，可見多有瑕疵
，毫無可信，原判決仍將之採為認定上訴人犯罪之依據，卻未就
上揭疑情詳加說明，即有判決理由不備之違法。(二)、鄭○和醫師
陳明上揭滲血、新傷致成之原因甚多，手指抓傷或性器官摩擦均
有可能，「無法判斷」，足見手指、性器官並非致傷之唯一因素
，其供詞不足憑為Ａ女指述之補強證據；又鄭○安係於事後出面
調解，非於事中見聞經過，所為個人意見或推測之詞，亦不得作
為認定犯罪之證據，原審仍予採用，顯違證據法則。(三)、系爭傷
勢究竟如何造成？何以在Ａ女告知其父之前約十一小時期間，Ａ
女既有上廁所小便，卻不曾有傷口遇尿喊痛之情？攸關Ａ女指述
之真實性，原審未函請專家醫院詳查一般遭受性侵害二十四小時
內之反應與臨床症狀，俾明真相，遽行判決，自有未盡證據調查
職責之違失。(四)、證人鄧○靜、鄧○緯及鄧○云雖係上訴人之親
人，原審僅以此為由，不採信其等所為有利於上訴人之供述，復
就上訴人提出之案發現場平面圖與照片，足以推翻Ａ女指述之證
據資料不予斟酌，且未說明原由，同嫌判決理由欠備云云。惟查
：證據之取捨、證明力之判斷及事實之認定，俱屬事實審法院自
由裁量判斷之職權，此項職權之行使，倘不違背經驗法則或論理
法則，即無違法可指，觀諸刑事訴訟法第一百五十五條第一項規
定甚明。而供述證據雖彼此稍異或先後不一，審理事實之法院仍
可斟酌調查所得之各項證據，本於經驗法則、論理法則，作合理
之比較，定其取捨，採用相同基本事實之陳述，非謂其中一有不
符，即應全部不可採信。又所謂應於審判期日調查之證據，係指
與待證事實具有重要關係，在客觀上認有調查之必要性，且有調
查之可能性，為認定事實、適用法律之基礎者而言。若事實已臻
明確，自毋庸為無益之調查，亦無未盡調查證據職責之違法可言
。本件原判決主要係依憑Ａ女迭在警詢、偵查及第一審審理中，
一再堅指上訴人確實以手和性器碰觸Ａ女下體之基本社會事實之
陳述；Ｂ童證實上訴人係為安撫Ａ女遭上訴人女兒打頭哭泣，二
人因而獨處一室之供詞；Ａ女之大、小陰唇交界處呈０．八０
．二０．一公分裂傷之醫院診斷書（含驗傷照片）；鄭○和供
明：該傷屬「新的、很淺的擦傷，有新的血跡」，「手指或性器
官碰觸都有可能造成」，並詳言舊傷會結痂，也不會滲血，摩擦
之傷口會發炎紅腫，Ａ女無此情，「應該是有異物要侵入，才造
成個案的傷口」；鄭○安供證：事後洽談時，上訴人面對質問，
回答「可能我愛孩子、疼孩子的方法錯了」各等語之證言；上訴
人受測謊鑑定，就未對Ａ女之下體以生殖器摩擦，亦無以手碰觸
等問題，皆呈不實反應之鑑定報告（含測謊鑑定資料表、鑑定說
明書、測謊圖譜分析量化表、測謊儀器測試具結書）等證據資料
，乃認定上訴人確有如原判決事實欄所載之犯行，因而撤銷第一
審之科刑判決，變更起訴之加重強制性交（既遂）罪名法條，改
判論處上訴人以對於未滿十四歲之女子為性交未遂罪刑（處有期
徒刑一年六月，依中華民國九十六年罪犯減刑條例，減為有期徒
刑九月）。並對於上訴人矢口否認犯罪，所為當時尚有我妹在家
，絕不可能、亦無對Ａ女為性侵害之事云云之辯解，如何係飾卸
之詞，則依卷內訴訟資料詳加指駁、說明。復指出鄧○靜迴護上
訴人之供詞，要與上揭證據資料所示者不符，難憑為有利於上訴
人認定之依據（上訴意旨所舉之現場圖、照片等，均非屬有利或
不利於上訴人之證據）。所為之事實認定及得心證理由，俱有各
項證據資料在案可稽，自形式上觀察，並不違背客觀存在之經驗
法則或論理法則，且既係綜合上揭直接、間接證據而為判斷，堪
謂事實已臻明確，毋庸為其他無益之調查。上訴意旨置原判決已
明白論斷之事項於不顧，就屬原審採證認事職權之適法行使，任
憑己意指摘為違法，且猶為單純之事實上爭議，不能認為適法之
第三審上訴理由。依上說明，應認其上訴為違背法律上之程式，
予以駁回。
據上論結，應依刑事訴訟法第三百九十五條前段，判決如主文。
中    華    民    國  九十九  年    八    月   十九   日
                      最高法院刑事第十庭
                          審判長法官  花  滿  堂
                                法官  黃  正  興
                                法官  陳  東  誥
                                法官  林  錦  芳
                                法官  洪  昌  宏
本件正本證明與原本無異
                                      書  記  官
中    華    民    國  九十九  年    八    月  二十三  日
                                                      Ｍ

司法院資訊處製作；財團法人民間司法改革基金會備份。
